【裁判字號】    89,訴,91
【裁判日期】    890316
【裁判案由】    損害賠償
【裁判全文】
臺灣高雄地方法院民事判決                              八十九年訴字第九一號
    原      告  甲○○
                丁○○
                丙○○
    被      告  乙○○
右當事人間請求損害賠償事件，本院判決如左：
    主    文
被告應給付原告甲○○新台幣玖拾萬仟佰拾元、原告丁○○新台幣肆拾萬
元、原告丙○○新台幣肆拾萬元，及均自民國八十九年二月十八日起至清償日止按年
息百分之五計算之利息。
原告其餘之訴駁回。
訴訟費用由被告負擔百分之四十五，餘由原告負擔。
本判決第一項於原告甲○○以新台幣參拾壹萬元、原告丁○○以新台幣拾參萬伍仟元
、原告丙○○以新台幣拾參萬伍仟元為被告乙○○供擔保後，得假執行。
原告其餘假執行之聲請駁回。
    事    實
甲、原告方面：
一、聲明：求為判決：（一）被告應給付原告甲○○新台幣（下同）一百四十萬元，
    給付原告丙○○、丁○○各一百二十萬元，及均自起訴狀繕本送達翌日起至清償
    日止，按年利率百分之五計算之利息。（二）訴訟費用由被告負擔。（三）原告
    等均願供擔保，請准宣告假執行。
二、陳述：
（一）被告乙○○領有普通小型車駕駛執照，於民國八十七年九月五日凌晨五時十七
      分許，駕駛車牌號碼Ｅ三－四一九二號自用小客車，沿高雄市新興區○○○路
      由西向東行駛，途經該路與文橫二路之交叉路口前十五公尺處時，應注意飲酒
      後其吐氣所含酒精成分超過每公升零點二五毫克以上者不得駕車，行車速度應
      依標誌之規定，無標誌者，在市區道路，時速不得超過四十公里，且依當時情
      形，路面平直、柏油路面、無缺陷、無障礙物、天候晴、晨光、視距良好，並
      無不能注意之情形，被告竟於飲酒後其吐氣所含酒精成分已達每公升一點二二
      毫克酒醉狀態，仍駕車行駛，且疏未注意減速慢行，猶以時速七十公里以上之
      速度超速行駛，致其右前車頭撞及同向行駛欲左轉文橫二路由被害人羅哲魯所
      騎之車號ＸＧＳ－二一九號機車之左後車尾，被害人羅哲魯當場人車倒地，受
      有顱內出血之傷害，經送醫急救後延至同日七時二十分許不治死亡。
（二）按「因故意或過失，不法侵害他人之權利者，負損害賠償責任。」、「不法侵
      害他人致死者，對於支出殯葬費之人，亦應負損害賠償責任。」、「不法侵害
      他人致死者，被害人之父、母、子、女及配偶，雖非財產上之損害，亦得請求
      賠償相當之金額。」民法第一百八十四條第一項前段、第一百九十二條第一項
      、第一百九十四條分別定有明文。原告甲○○、丙○○、丁○○分別為被害人
      羅哲魯之配偶及子女，原告等因被告過失致被害人羅哲魯死亡而受有損害，準
      此，原告自得依法請求被告賠償殯葬費及精神慰撫金，其明細如下：
  １、殯葬費部分：殯葬費由原告甲○○支出計二十萬元，依第民法一百九十二條第
      一項之規定，自應由被告負損害賠償責任。
  ２、精神慰撫金部分：被害人羅哲魯雖年逾七十，但身體硬朗，單獨行動自如，對
      家庭配偶子女慈愛有加，因被告酒後超速駕車致被人死亡，爰請求被告賠償原
      告每人各一百二十萬元，以資彌補喪偶及喪父之痛。
三、證據：提出台灣高雄地方法院檢察署八十七年度偵字第二００五０號起訴書一份
    、戶籍謄本二份、喪葬費用明細表一份、委託證明書一份、畢業證明書二份、歸
    戶財產查詢清單三份為證。
乙、被告方面：
    被告經合法通知，未於言詞辯論期日到場，亦未提出書狀作何聲明或陳述。
丙、本院依職權調閱本院八十八年度交附字第一一四號案卷、函請財政部高雄市國稅
    局檢送甲○○八十六、八十七年申報所得及財產歸戶資料及函請財政部台灣省南
    區國稅局屏東縣分局檢送乙○○八十六、八十七年申報所得及財產歸戶資料。
    理    由
一、本件被告經合法通知，無正當理由未於言詞辯論期日到場，核無民事訴訟法第三
    百八十六條所列各款情形，爰依原告之聲請，由其一造辯論而為判決。
二、本件原告主張被告乙○○領有普通小型車駕駛執照，於八十七年九月五日凌晨五
    時十七分許，駕駛車牌號碼Ｅ三－四一九二號自用小客車，沿高雄市新興區○○○路由西向東行駛，途經該路與文橫二路之交叉路口前十五公尺處時，應注意飲
    酒後其吐氣所含酒精成分超過每公升零點二五毫克以上者不得駕車，行車速度應
    依標誌之規定，無標誌者，在市區道路，時速不得超過四十公里，且依當時情形
    ，路面平直、柏油路面、無缺陷、無障礙物、天候晴、晨光、視距良好，並無不
    能注意之情形，被告竟於飲酒後其吐氣所含酒精成分已達每公升一點二二毫克酒
    醉狀態，仍駕車行駛，且疏未注意減速慢行，猶以時速七十公里以上之速度超速
    行駛，致其右前車頭撞及同向行駛欲左轉文橫二路由被害人羅哲魯所乘之車號Ｘ
    ＧＳ－二一九號機車之左後車尾，被害人羅哲魯當場人車倒地，受有顱內出血之
    傷害，經送醫急救後延至同日七時二十分許不治死亡之事實，送醫後延至同日七
    時二十分許不治死亡之事實，業據原告提出台灣高雄地方法院檢察署八十七年度
    偵字第二００五０號起訴書一份及戶籍謄本一份為證，並經本院依職權調閱八十
    七年度交易字第五三八號案卷查核屬實，足認被害人羅哲魯因被告之過失行為致
    傷重不治死亡，其死亡之結果與被告之車禍肇事行為間有相當之因果關係至明。
    是原告主張自堪信為真實。
三、按「因故意或過失，不法侵害他人之權利者，應負損害賠償責任」、又「不法侵
    害他人致死者，對於支出殯葬費之人，亦應負損害賠償責任，被害人對於第三人
    負法定扶養義務者，加害人對於該第三人亦應負損害賠償責任」、「不法侵害他
    人致死者，被害人之父、母及配偶，雖非財產上之損害，亦得請求賠償相當之金
    額；不法侵害他人之身體、健康者，被害人雖非財產上之損害，亦得請求賠償相
    當之金額」，民法第一百八十四條第一項前段、一百九十二條、第一百九十四條
    、第一百九十五條第一項前段分別定有明文。
四、又按損害之發生或擴大，被害人與有過失者，法院得減輕賠償金額或免除之，民
    法第二百十七條第一項定有明文。本件車禍中，被告於飲酒後其吐氣所含酒精成
    分已達每公升一點二二毫克酒醉狀態時，在市區道路，仍以時速七十公里以上之
    速度超速行駛，致撞及被害人，其行為顯有過失，已如前述，惟觀之本院八十七
    年度交易字第五三八號過失致死案件卷附之高雄市○○○○○道路交通事故調查
    報告表之事故現場圖所載：被害人機車係倒於五福二路與文橫二路口，距五福二
    路快慢車道分向線二．七公尺之慢車道上，而於五福二路由西向東距內、外快車
    道分向線０．四公尺處之內側快車道上有落土，該落土往東南方向之機車倒地處
    延續有十四．四公尺之刮痕等情，復參酌被告於高雄市政府警察局交通警察大隊
    交通事故現場談話記錄表所述：「八十七年九月五日凌晨五時二十分，本車在右
    述地點車禍，當時我右側慢車道忽然有一機車向左偏至快車道，致我閃避不及，
    我車右前車角與該車左後車身相撞及」等語，再參諸現場照片上，被告駕駛之自
    用小客車右前車頭毀損凹陷，被害人之機車左後車尾毀壞等情，足證被害人騎乘
    機車行駛於禁行機車之內側快車道上，致被告所駕駛之小客車右前車頭撞及機車
    之左後車尾，被害人行為亦違反道路交通安全規則第一百二十四條第三項之「慢
    車不得侵入快車道或人行道行駛，並不得在禁止穿越地段穿越道路」之規定，故
    被害人於本件車禍之發生亦與有過失。是就被害人與被告二人間之過失程度而言
    ，被告酒後駕車且超速行駛，以致撞及與有過失行駛於禁行機車之內側快車道之
    被害人，被害人與被告二人間就本件車禍之過失程度分別為三分之一、三分之二
    。爰依民法第二百十七條之規定，就雙方過失程度及造成損害原因大小，認本件
    之損害，雙方所應負擔責任之比例為被告三分之二、被害人三分之一，並據此比
    例而減輕下列所述之賠償金額。
五、原告請求被告賠償之其餘各項損害，是否准許，分述如次：
（一）殯葬費部分：按核給殯葬費金額，應審酌死者身份、地位及經濟情況與實際上
      有無必要為準（四十五年台上字第四二０號判決參照），原告甲○○主張因被
      害人羅哲魯死亡支出殯葬費用二十萬元，業據其提出喪葬費用明細表一份為證
      ，本院衡諸社會通常情況，復審酌被害人生前為聯合報報社之主任，每月收入
      七、八萬元等情，有委託證明書一份附卷可稽，認原告甲○○支出之費用項目
      、金額為合理且必要，惟因負擔被害人三分之一之過失，故僅得請求上開款項
      之三分之二，即十三萬三千三百三十三元，是原告甲○○請求十三萬三千三百
      三十三元範圍內，應予准許，逾此部分之請求，尚嫌無據，應予駁回。
（二）精神慰撫金部分：
  １、原告甲○○係被害人之妻，今丈夫突遇事故身亡，日後原告必將獨力維持生計
      ，且忍受中年喪偶之精神上孤寂，其煎熬與痛苦實難能忍受，本院斟酌原告甲○○為一家庭主婦，有存款、土地、房屋，被告業工、無財產，有本院依職權
      函調之原告之財政部高雄市國稅八十六、八十七年申報所得及財產歸戶資料及
      被告之財政部台灣省南區國稅局屏東縣分局八十六、八十七年申報所得及財產
      歸戶資料在卷可稽，及被害人之身分、地位、經濟狀況，及本件車禍被害人有
      三分之一之過失，故認其就精神慰撫金部分之請求於八十萬元範圍內為有理由
      ，超過此部分請求，應無理由。
  ２、原告丙○○、丁○○係被害人之子女，原告丙○○任職於建設公司、每月收入
      約三萬元、有房屋及車子，原告丁○○目前無工作、有房屋、土地及存款，有
      原告二人之財政部高雄市國稅局申報所得及財產歸戶資料可稽，於被害人事故
      發生時原告丙○○、丁○○皆已成年且結婚自組家庭，其遭喪父之痛，受有精
      神上之衝擊與痛苦非小，本院斟酌兩造及被害人之身分、地位、經濟狀況及本
      件車禍被害人有三分之一之過失等情，認渠等就精神慰撫金之請求於各四十萬
      元範圍內為有理由，逾此數額之請求，為無理由。
（三）綜上所述，原告得請求賠償之數額如下：
  １、原告甲○○得請求殯葬費十三萬三千三百三十三元、慰撫金八十萬元，合計共
      九十三萬三千三百三十三元。
  ２、原告丙○○得請求慰撫金四十萬元。
  ３、原告丁○○得請求慰撫金四十萬元。
六、從而，原告本於侵權行為之法律關係，請求被告給付原告甲○○九十三萬三千三
    百三十三元、原告丙○○四十萬元及原告丁○○四十萬元，並均自起訴狀繕本送
    達之翌日即八十九年二月十八日起至清償日止，按年息百分之五計算之利息之範
    圍內，即屬正當，應予准許；致逾此範圍部分之請求，即無理由，應予駁回。
七、原告陳明願供擔保，聲請宣告假執行，就其勝訴部分核無不合，爰分別酌定相當
    之擔保金額宣告之。其敗訴部分假執行聲請，失所附麗，應予駁回。
八、結論：本件原告之訴為一部有理由，一部無理由，依民事訴訟法第三百八十五條
    第一項前段、第七十九條但書、第三百九十條第二項，判決如主文。
中      華      民      國    八十九    年      三      月    十六      日
                              臺灣高雄地方法院民事第一庭
~B法      官  黃蕙芳
右為正本係照原本作成。
如不服本判決，應於送達後廿日內，向本院提出上訴狀並表明上訴理由，如於本
判決宣示後送達前提起上訴者，應於判決送達後十日內補提上訴理由書（須附繕本）。
中      華      民      國    八十九    年      三      月     十六     日
~B法院書記官  倪金漢


司法院資訊處製作；財團法人民間司法改革基金會備份。
